臺灣臺北地方法院民事判決
111年度保險字第79號
原      告  新光產物保險股份有限公司

法定代理人  吳昕紘  
訴訟代理人  林永發  
            周韋呈  
            周子傑  
            孫慧雯  
被      告  李健豪  

上列當事人間請求損害賠償事件，本院於民國111年8月9日言詞
辯論終結，判決如下：
    主  文
被告應給付原告新臺幣貳佰萬元，及自民國一一一年六月十日起
至清償日止，按週年利率百分之五計算之利息。
訴訟費用由被告負擔。
    事實及理由
壹、程序部分：當事人就其是否於審理期日到場，有程序上處分
    權，是在監所之當事人已具狀表明於審理期日不願到場，法
    院自不必於期日借提該當事人，而該當事人於受合法通知後
    ，未委任訴訟代理人於言詞辯論期日到場者，他造當事人自
    得依民事訴訟法第385條第1項前段，聲請由其一造辯論而為
    判決。查本件被告現因案在監執行，經本院通知言詞辯論期
    日並徵詢是否願意出庭，被告於民國111年7月15日簽收送達
    證書，並於出庭意見表勾選「我不願意出庭辯論」及簽名，
    此有出庭意見表、送達證書在卷可憑（見本院卷第86至88頁
    ），依上開說明，本院自不必於期日借提被告。又被告經合
    法通知，未於言詞辯論期日到場，亦未委任訴訟代理人到庭
    ，核無民事訴訟法第386條各款情事，爰依原告之聲請，由
    其一造辯論而為判決。
貳、實體部分：
一、原告主張：被告於108年10月28日18時11分許，駕駛車牌號
    碼0000-00之自用小客車（下稱系爭車輛），行經桃園市○○
    區○○路○段000號前，與訴外人蕭岳澤駕駛車牌號碼000-0000
    之大型重型機車發生碰撞（下稱系爭事故），致蕭岳澤因而
    受有缺氧性腦損傷、尿崩症、呼吸衰竭、脾臓撕裂傷、左肱
    骨骨折、左大腿及左膝蓋共35公分撕裂傷、下巴6公分撕裂
    傷、左腳踝2.5公分撕裂傷及慢性呼吸衰竭需長期呼吸器依
    賴使用，嗣後於109年11月10日死亡，依民法第184條第1項
    前段、第191條之2規定，被告應對蕭岳澤負侵權行為損害賠
    償責任。原告已依強制汽車責任保險法第25條第1項規定，
    給付蕭岳澤之法定繼承人即訴外人程禮欽及蕭秀蘭賠償金共
    計新臺幣（下同）200萬元，又因被告違規及違反道路交通
    管理處罰條例第21條第1項第1款無照駕駛車輛，故原告自得
    依強制汽車責任保險法第29條第1項第5款規定，代位向被告
    請求上開賠償金。為此，爰依強制汽車責任保險法及侵權行
    為之規定提起本件訴訟等語。並聲明：被告應給付原告200
    萬元，及自本起訴狀繕本送達被告之翌日起至清償日止，按
    週年利率5％計算之利息。
二、被告經合法通知，未於言詞辯論期日到場，亦未提出任何書
    狀作任何聲明或陳述。　　
三、本院之判斷：
㈠、按因故意或過失，不法侵害他人之權利者，負損害賠償責任
    。汽車、機車或其他非依軌道行駛之動力車輛，在使用中加
    損害於他人者，駕駛人應賠償因此所生之損害。民法第184
    條第1項前段、第191條之2前段分別定有明文。原告主張之
    上開事實，業據其提出與所述相符之長庚醫療財團法人林口
    長庚紀念醫院、中壢長榮醫院及新泰綜合醫院之診斷證明書
    、新泰綜合醫院開立之死亡證明書、蕭岳澤之除戶戶籍騰本
    、桃園市政府警察局道路交通事故當事人登記聯單、道路交
    通事故初步分析研判表、道路交通事故現場圖、汽車險賠案
    理算書 (強制險）、新光產物強制險理賠所須文件暨簽收單
    、繼承系統表暨同意文件驗證聲明、公路監理資料查詢晝面
    4紙、原告通知函等件影本為證（見本院卷17第至49頁），
    足信原告之主張為真實，且被告因系爭事故所涉過失致人於
    死犯行，經臺灣桃園地方法院109年度審交易字第171號刑事
    判決認定被告犯過失致人於死罪，處有期徒刑柒月在案，此
    有上開刑事判決附卷足憑（見本院卷第71至76頁），堪認被
    告之過失行為與蕭岳澤之死亡間確有因果關係。而被告已於
    相當時期受合法通知，未於言詞辯論期日到庭，亦未提出書
    狀爭執，應視同自認。從而，被告自應對蕭岳澤負侵權行為
    損害賠償責任，洵堪認定。
㈡、次按汽車駕駛人，駕駛執照業經吊銷、註銷仍駕駛小型車或
    機車，處6,000元以上12,000元以下罰鍰，並當場禁止其駕
    駛；又被保險人違反道路交通管理處罰條例第21條或第21條
    之1規定而駕車，致被保險汽車發生汽車交通事故者，保險
    人仍應依本法規定負保險給付之責。但得在給付金額範圍內
    ，代位行使請求權人對被保險人之請求權，道路交通管理處
    罰條例第21條第1項第4款、強制汽車責任保險法第29條第1
    項第5款分別定有明文。本件被告之駕駛執照經酒駕吊銷後
    仍駕駛系爭車輛，此有交通事故當事人駕籍資料可憑（見臺
    灣桃園地方檢察署109年度他字第1347號偵查卷第159頁），
    致蕭岳澤死亡，原告既已依強制汽車責任保險法之規定賠付
    蕭岳澤之法定繼承人200萬元，揆諸前揭規定，原告自得於
    其賠償範圍內，取得向被告代位求償之權利。
㈢、末按給付無確定期限者，債務人於債權人得請求給付時，經
    其催告而未為給付，自受催告時起，負遲延責任；其經債權
    人起訴而送達訴狀，或依督促程序送達支付命令，或為其他
    相類之行為者，與催告有同一之效力；遲延之債務，以支付
    金錢為標的者，債權人得請求依法定利率計算之遲延利息；
    應付利息之債務，其利率未經約定，亦無法律可據者，週年
    利率為5％，民法第229條第2項、第233條第1項前段及第203 
    條分別定有明文。查本件係侵權行為之債，屬於未定期限之
    債務，而本件起訴狀繕本於111年5月30日寄存送達被告，並
    於同年6月9日發生送達效力，此有送達證書附卷可稽（見本
    院卷第57頁），則原告請求自起訴狀繕本送達翌日即111年6
    月10日起至清償日止，按週年利率5％計算之利息，自屬有據
    。　　
四、綜上所述，原告依強制汽車責任保險法第29條第1項第5款及
    民法侵權行為損害賠償之規定，請求被告給付200萬元，及
    自111年6月10日起至清償日止，按週年利率5％計算之利息，
    為有理由，應予准許。
五、本件事證已臻明確，其餘之攻擊防禦方法，經核均與本件判
    決結果無影響，爰不一一論列，併此敘明。
六、訴訟費用負擔之依據：民事訴訟法第78條。
中　　華　　民　　國　　111 　年　　9 　　月　　2　　日
                  民事第二庭    法　官　蔡英雌
以上正本係照原本作成。
如對本判決上訴，須於判決送達後20日內向本院提出上訴狀。如
委任律師提起上訴者，應一併繳納上訴審裁判費。
中　　華　　民　　國　　111 　年　　9 　　月　　2 　　日
                                書記官  霍薇帆